臺灣桃園地方法院刑事判決　　　　　　　 94年度訴字第853號
公　訴　人　臺灣桃園地方法院檢察署檢察官
被　　　告　辛○○
　　　　　　　　　　　號二樓
被　　　告　壬○○
上　二　人
選任辯護人　林建平律師
　　　　　　林大華律師
　　　　　　邱國旺律師
被　　　告　己○○
　　　　　　　　　　　八號二樓.
上列被告因妨害自由等案件，經檢察官提起公訴（93年度偵字第
10169 號），本院判決如下：
    主  文
辛○○共同以其他非法方法，剝奪人之行動自由，累犯，處有期
徒刑陸月，如易科罰金，以佰元折算壹日。又意圖為自己不法
之所有，而侵占離本人所持有之物，累犯，處罰金貳仟元，如易
服勞役，以佰元折算壹日。又意圖為自己不法之所有，而侵占
離本人所持有之物，累犯，處罰金貳仟元，如易服勞役，以佰
元折算壹日。應執行有期徒刑陸月，併科罰金仟元，有期徒刑
如易科罰金，罰金如易服勞役，均以佰元折算壹日。其餘被訴
違反槍砲彈藥刀械管制條例案件、恐嚇及侵占遺失物部分公訴不
受理。
己○○共同以其他非法方法，剝奪人之行動自由，累犯，處有期
徒刑伍月，如易科罰金，以佰元折算壹日。
壬○○共同以其他非法方法，剝奪人之行動自由，處有期徒刑肆
月，如易科罰金，以佰元折算壹日。
    事  實
一、辛○○前因恐嚇案件，經本院於民國92年5 月21日以91年度
    易字第1583號刑事判決判處有期徒刑4 月，於同年9 月30日
    判決確定，於93年2 月26日易科罰金執行完畢；己○○前因
    違反麻醉藥品管理條例及藥事法等案件，經台灣高等法院於
    84年12月12日以84年度上訴字第4253號刑事判決分別判處5
    年6 月、8 月確定，又因違反麻醉藥品管理條例，經本院於
    85年7 月15日以84年度訴字第1755號刑事判決判處有期徒刑
    8 月確定，嗣經本院以85年度聲字第2442號裁定應執行之刑
    為6 年6 月確定，於85年2 月9 日入監執行前開刑期，87年
    10月8 日因縮短刑期假釋出監並付保護管束，90年1 月1日
    假釋期滿執行完畢（均構成累犯）。辛○○、己○○二人竟
    均不知悔改，因辛○○之弟壬○○與丙○○、甲○○、丁○○、乙○○等人於93年6 月14日發生糾紛，壬○○遭丙○○
    等人毆打，壬○○返家後，告知其兄辛○○遭毆打之情事，
    辛○○為替壬○○討回公道，乃於同日21時30分許，於己○○、壬○○不知情之情形下，攜帶具有殺傷力之改造玩具手
    槍1 支及土造子彈3 顆，搭乘由己○○所駕駛車號9N-304 6
    號自用小客車，並搭載壬○○及其母癸○○，前往桃園縣中
    壢市○○路214 號「大時鐘舞廳」欲找丙○○等人理論，己○○將前開車輛停放於距離大時鐘舞廳約2 、30公尺處後，
    辛○○、壬○○及己○○三人即一同下車，辛○○、壬○○
    及己○○三人行至「大時鐘舞廳」對面一樓之7-11便利商店
    前，遇到乙○○、甲○○及渠女友三人，辛○○要求壬○○
    指認是否係遭甲○○毆打，壬○○回稱是遭甲○○的朋友毆
    打，辛○○、壬○○及己○○等三人竟共同基於剝奪他人行
    動自由之犯意聯絡，由辛○○以手用力勒住甲○○之脖子，
    壬○○、己○○二人則分站於甲○○之後方及旁邊，共同將
    甲○○押往己○○所駕駛之前開自用小客車停放地點後，辛○○、己○○再將甲○○強推入車內並載離該處，適丙○○
    、丁○○見到上情，遂由後追趕攔下該車，丙○○並將壬○○拉下車，辛○○遂下車，另基於恐嚇之犯意，以前揭手槍
    抵住丙○○右腰際，欲加害其生命、身體之方式，恐嚇丙○○放開壬○○，丙○○則出手欲奪取辛○○所持有之槍枝，
    辛○○竟持槍朝丙○○右手射擊，適癸○○見狀下車，立於
    丙○○旁欲勸架，其右前胸亦遭上揭子彈射擊，丙○○及癸○○因而均受有傷害（前開辛○○所涉傷害部分，均未據告
    訴），辛○○與己○○遂駕車載癸○○就醫，嗣於次日0時
    50分，為警在桃園縣中壢市○○○街12號前查獲。（上揭被
    告辛○○涉犯持有具殺傷力改造玩具手槍、土造子彈及恐嚇
    危害丙○○生命、身體安全罪嫌部分，另經台灣桃園地方法
    院檢察署檢察官追加起訴，詳後述）
二、又辛○○另分別於93年6 月間、同年8 月間，在桃園縣中壢
　  市○○路「九九遊戲場」內，見子○○所有之國民身分證及
　  健保卡各1 張（上揭子○○之證件，業於93年3 月24日0 時
　  10分許，在臺北縣鶯歌鎮○○路旁遺失）、庚○○所有已遭
 　 換貼照片之國民身分證1 張（上揭庚○○所有之證件，業於
 　 91年間，在桃園縣中壢市○○○路49巷內，遭不詳姓名、年
 　 籍之人竊取），遭人棄置於地，乃已脫離本人所持有之物，
 　 竟分別基於意圖為自己不法所有之犯意，而將之侵占入己，
    嗣於同年9 月23日15時45分許，在桃園縣桃園市○○路○ 段
    67號之3 酈中揚（另為不起訴處分）所租賃之房屋內，為警
    查獲，並扣得上揭國民身分證及健保卡。
三、案經桃園縣政府警察局及桃園縣政府警察局中壢分局報請台
    灣桃園地方法院檢察署檢察官偵查起訴。
    理  由
有罪部分
一、訊據被告辛○○對於犯罪事實二之部分坦承不諱，惟就犯罪
    事實一部份則辯稱當時壬○○在車上指認甲○○後，伊就下
    去用手輕輕地搭在甲○○的肩膀上面而請甲○○上車，甲○○並沒有反抗，己○○只是負責開車云云；被告壬○○辯稱
    伊當時只是去指認甲○○，並沒有與辛○○有強拉甲○○上
    車云云；被告己○○則辯稱伊當初只是開車去到現場而已，
    伊沒有下車，也沒有強拉甲○○上車云云。經查：
  犯罪事實一部份：證人即被害人甲○○於本院審理時具結證
    稱略以：當天對方叫壬○○的人約我出來說要講事情，我就
    請乙○○跟我的前女朋友在那邊一起陪我等他，那時候對方
    沒有到，本來打算去吃飯，結果對方電話來了約我們到大時
    鐘舞廳對面的7-11見面，那時候我怕我女朋友有危險，就請
    乙○○跟我女朋友在大時鐘舞廳樓下這邊，我自己一個人到
    對面的7-11去，後來我看到三個人走過來，我先看到壬○○
    ，再來是辛○○，還有另外一個男生，後來辛○○問壬○○
    是誰打你，壬○○說不是我，是我的朋友，當時辛○○手上
    有一個小皮包，他拉開小皮包的拉鍊，並把裡面一把疑似真
    槍的手槍拿出來給我看，我就想跑，其中有一個人把我脖子
    用力的勒住，使我的身體往前彎，另外一個人站在我旁邊，
    剩下的那一個人走在我後面，我們四個人就以這樣的相關位
    置走到7-11附近的鞋店，約十幾公尺，我的身體一直被壓制
    住，想跑也跑不掉，我有跟對方表示放開我，我是被他們按
    住頭部從右後車門推到車子裡面去，後來我的朋友丁○○及
    綽號叫小雄的朋友知道我被押走，丁○○在車子旁邊踹車門
    ，小雄站在車子前面，當時車子已經開動了，當天跟我講話
    並勒住我脖子，押著我上車的人，就是今天在庭的三位被告
    （參本院94年7 月27 日 審判筆錄第12-16 頁）等語，與證
    人乙○○於本院審理時具結證述：當天因為壬○○被人打，
    壬○○約甲○○在大時鐘舞廳樓下要見面，我陪同甲○○在
    大時鐘舞廳樓下等人，後來看到壬○○、辛○○還有另外一
    個人，辛○○很大聲問我是不是我打壬○○，壬○○說不是
    ，辛○○又問甲○○，甲○○說不是他，後來講著講著辛○○就用手環繞甲○○的頸部，曲肘扣住他的脖子，壬○○站
    在甲○○後面，另外一個人站在甲○○的旁邊，他們四個人
    便往新屋方向走過去，後來就看到丙○○跟辛○○在扭打，
    過不久就聽到槍聲（參本院94年7 月27日審判筆錄第3-5 頁
    ）等節互核一致，又證人甲○○、乙○○所為之上開證述，
    與渠二人於警詢及偵訊所陳等節亦大致相符，且證人甲○○
    、乙○○與被告三人間並無怨隙，當無故為虛偽證詞之虞，
    故證人甲○○、乙○○於本院審理時所為之證言應屬可採；
    證人即被告壬○○雖具結證稱：己○○並沒有跟我們一起到
    大時鐘舞廳樓下，我們是跟甲○○一起回到停車地方的時候
    ，才看到己○○從車上下來云云（參本院94年7 月27日審判
    筆錄第10頁），然證人壬○○前於偵訊中已陳稱「（檢察官
    問：幾人下車押他的？）我們三人都有。」（參93年度偵字
    第10169 號第190 頁），證人壬○○於本院所為之證言前後
    不一，其真實性已有疑義，再者，被告己○○於偵訊亦稱「
    （檢察官問：當時是幾人下車把甲○○拉上車？）當時我們
    四人都有下車，然後走過去壬○○指出甲○○來，甲○○就
    和辛○○一起上車，我就回駕駛座，不過我有看到辛○○和
    甲○○有拉拉扯扯。」（參93年度偵字第10169 號第191 頁
    ），而被告己○○於本院審理時亦改稱：「（審判長問：對
    於證人證詞有何意見？）我有下車到7-11那邊去。」、「（
    審判長問：你有沒有看到甲○○的脖子被扣住？）我沒有注
    意他脖子是否被扣住，只知道我們四個人是一起走回停車的
    地方，我走在後面。」（參本院94年7 月27日審判筆錄第16
    頁）等語，故證人壬○○於本院所為之證言，應係為袒護被
    告己○○而故為不實之陳述，不足採信。綜上所述，本件被
    告辛○○、己○○、壬○○就犯罪事實一部分，其事證明確
    ，被告三人妨害自由之犯行堪以認定。
  犯罪事實二部份：訊據被告辛○○均坦承不諱，核與被害人
    子○○及庚○○二人警詢、偵訊所述情節相符，並有前開國
    民身分證2 張及健保卡1 張扣案可資佐證，本件被告辛○○
    就犯罪事實二部份，事證明確，被告辛○○侵占遺失物之犯
    行堪以認定。
二、核被告辛○○、壬○○及己○○等三人就犯罪事實一之行為
    ，係犯刑法第302 條第1 項之剝奪他人行動自由罪。被告辛○○、己○○、壬○○三人就犯罪事實一部份，有犯意聯絡
    及行為分擔，為共同正犯。被告辛○○就犯罪事實二部分之
    行為，係犯刑法第337 條之侵占遺失物罪，又被告辛○○在
    93 年6月間在桃園縣中壢市○○路「九九遊戲場」內所拾得
    之離子○○本人所持有之國民身分證及健保卡各1 張並佔為
    己有而犯侵占遺失物罪時，實難料想2 個月後，會再度於前
    開遊戲場內拾得離庚○○所有已遭換貼照片之國民身分證1
    張並佔為己有，故後者之侵占遺失物行為，顯係另行起意，
    已彰彰甚明，與前所犯侵占遺失物之犯行，應分論併罰。被
    告辛○○所犯剝奪他人行動自由罪及侵占遺失物罪間，犯意
    各別，罪名不同，亦應分論併罰之。被告辛○○、己○○二
    人分別有事實欄所載之前科，並各於93年2 月26日及90年1
    月1 日執行完畢，此有台灣高等法院被告前案紀錄表各1 份
    附卷可稽，被告辛○○、己○○於有期徒刑執行完畢後5 年
    內，再犯本件最重本刑為有期徒刑以上之罪，為累犯，應依
    刑法第47條之規定加重其刑。爰審酌被告辛○○、己○○、
    壬○○三人犯罪之目的、動機、手段，對於被害人所生之損
    害，及犯罪後態度不佳且矢口否認犯行，足見尚無悔過之意
    等一切情狀，量處如主文所示之行，並定其應執行之刑，且
    均諭知易科罰金及易服勞役之折算標準。
不受理部分
一、追加起訴意旨略以：如附件。
二、按於第一審辯論終結前，得就與本案相牽連之犯罪或本罪之
    誣告罪，追加起訴，刑事訴訟法第265 條第1 項定有明文。
    次按案件有起訴之程序違背規定之情形者，應諭知不受理之
    判決；又第302條至第304條之判決，得不經言詞辯論為之，
    刑事訴訟法第303 條第1 款、第307 條亦分別規定甚明。
三、追加起訴意旨認被告辛○○所涉修正前槍砲彈藥刀械管制條
    例第11條第4 項之未經許可持有具有殺傷力之槍枝罪嫌、第
    同條例12條第4 項之未經許可持有子彈罪嫌，刑法第305 條
    之恐嚇罪嫌、第337 條之侵占遺失物犯嫌，與本件被告辛○○經同署檢察官先前起訴繫屬本院之93年度訴字第853 號妨
    害自由等案件（原起訴案號93年度偵字第10169 號、第1574
    7 號）固屬相牽連之案件無誤。惟查，被告辛○○所犯上開
    妨害自由等案件，業經本院於94年7 月27日辯論終結，有本
    院94年度訴字第853 號案94年7 月27日審理筆錄各一份在卷
    可憑。本件公訴人遲至94年8 月3 日始向本院追加起訴，亦
    有本院第11929 號送審收案戳蓋於臺灣桃園地方法院檢察署
    94 年8月2 日戊○惟義94偵字第11555 號函附卷足稽，是本
    件追加起訴已逾第一審辯論終結期日，揆諸首揭規定，追加
    起訴之程序於法有違，爰不經言詞辯論，逕諭知不受理判決
    。又追加起訴書內雖有論及被告辛○○於93年9 月23日某時
    ，在桃園縣桃園市○○路○ 段67號之3 住處附近，拾獲仿
    BERE TTA具有殺傷力之改造玩具手槍1 支，並意圖為自己不
    法所有而侵占持有等情，然衡諸一般經驗法則，遺失物之拾
    得與否係無法預先得知，故就行為人之主觀而言，實難想像
    對於侵占遺失物部分有概括犯意之可能，故追加起訴所載之
    侵占遺失物部分，與本案被告辛○○所犯侵占遺失物罪間，
    並無連續罪之裁判上一罪關係，附此敘明。
四據上論結，依刑事訴訟法第299 第1 項前段、第303 條第1
    款、第307 條，刑法第28條、第302 條、第337 條、第51條
    第7 款、第47條、第41條第1 項前段、第42條第2 項，罰金
    罰鍰提高標準條例第1條前段、第2條，判決如主文。
本案經檢察官張啟聰到庭執行職務。
中　　華　　民　　國　　94　　年　　8 　　月　　10　　日
                  刑事第五庭    審判長法　官　潘政宏
                                      法  官  邱滋杉
                                      法  官  周炳全
以上正本證明與原本無異。
如不服本判決，應於送達後10日內，向本院提出上訴狀。
                                      書記官  陳夏施
中　　華　　民　　國　　94　　年　　8 　　月　　12　　日
附錄本件論罪科刑法條全文
中華民國刑法第302條
(剝奪他人行動自由罪)
私行拘禁或以其他非法方法，剝奪人之行動自由者，處五年以下
有期徒刑、拘役或三百元以下罰金。
因而致人於死者，處無期徒刑或七年以上有期徒刑，致重傷者，
處三年以上十年以下有期徒刑。
第一項之未遂犯罰之。
中華民國刑法第337條
(侵占遺失物罪)
意圖為自己或第三人不法之所有，而侵占遺失物、漂流物或其他
離本人所持有之物者，處五百元以下罰金。
